臺灣彰化地方法院刑事判決　　　　　　96年度交簡上字第33號
公　訴　人　臺灣彰化地方法院檢察署檢察官
上　訴　人
即　被　告　甲○○
上列上訴人因過失傷害案件，不服本院九十六年度彰交簡字第四
二號，中華民國九十六年四月三十日第一審簡易判決（九十六年
度調偵字第九號），提起上訴，本院管轄之第二審合議庭判決如
下：
    主      文
原判決撤銷。
甲○○因過失傷害人，處有期徒刑貳月，如易科罰金，以銀元
佰元即新台幣玖佰元折算壹日，減為有期徒刑壹月，如易科罰金
，以銀元佰元即新台幣玖佰元折算壹日，緩刑貳年。
    犯 罪 事 實
一、甲○○於民國（下同）九十五年五月二十二日上午七時五十
    八分許，無重型機車駕駛執照，仍騎乘車牌號碼Ｇ二Ｇ─九
    二七號重型機車，沿彰化縣鹿港鎮○○里○○路由南往北方
    向行駛，行經平和路一０三巷十二弄二號旁，正欲左轉平和
    路時，本應注意車前狀況，隨時採取必要之安全措施，行經
    交岔路口時，轉彎車應讓直行車先行，而依當時天候晴天、
    柏油路面乾燥、無缺陷、無障礙物、視距良好之情況下，並
    無不能注意之情事，竟疏未注意及此，猶貿然行駛，適有乙
    ○○騎乘車牌號碼Ｇ三五─七一五號重型機車，沿彰化縣鹿
    港鎮○○里○○路由西往東方向行駛，行經前開巷口前，亦
    疏未注意車前狀況，隨時採取必要之安全措施。甲○○因行
    車未注意車前狀況，復未遵守轉彎車應讓直行車先行之交通
    安全規則，不慎與乙○○所騎乘之前開機車發生擦撞肇事，
    致乙○○人車倒地後，受有右側橈、尺骨骨折之傷害。甲○
    ○於肇事後犯罪未經發覺前，於處理人員到場時，當場承認
    其為肇事人，自首而接受裁判。
二、案經乙○○訴由彰化縣警察局鹿港分局報告送臺灣彰化地方
    法院檢察署檢察官偵查聲請簡易判決處刑。
    理      由
一、上揭犯罪事實，業據被告甲○○於警詢、偵訊中及本院審理
    時均坦承不諱，核與被害人乙○○於警訊中指述情節相符，
    復有乙○○鹿基醫院診斷書、彰化縣警察局鹿港分局道路交
    通事故現場圖、調查報告表(一)、(二)及現場照片八張、自首情
    形紀錄表各一份等件附卷可稽。按「汽車駕駛人應注意車前
    狀況，並隨時採取必要之安全措施」；「汽車行駛至交岔路
    口，其行進、轉彎，應依下列規定：二、行至無號誌或號誌
    故障而無交通指揮人員指揮之交岔路口，支線道車應暫停讓
    幹線道車先行。未設標誌、標線或號誌劃分幹、支線道者，
    少線道車應暫停讓多線道先行；車道數相同時，轉彎車應暫
    停讓直行車先行」，道路交通安全規則第九十四條第三項、
    第一百零二條第一項第二款分別定有明文，並為駕駛人之被
    告所應注意，且依當時天候晴天、柏油路面乾燥、無缺陷、
    無障礙物、視距良好之情況下，並無不能注意之情事；被告
    騎乘重型機車，行經彰化縣鹿港鎮○○路一０三巷十二弄二
    號旁，正欲左轉平和路，適有乙○○騎乘車牌號碼Ｇ三五─
    七一五號重型機車，沿彰化縣鹿港鎮○○里○○路由西往東
    方向行駛，行經前開巷口，就被告甲○○而言，為行至無號
    誌而無交通指揮人員指揮之交岔路口，轉彎車應暫停讓直行
    車先行，有前揭道路交通事故調查報告表、現場圖為憑，本
    件被告疏未注意，於行經無號誌交岔路口，未讓直行車優先
    通行，仍貿然行駛而肇事，其對本件車禍之發生顯有過失甚
    明。再者，告訴人乙○○因本件車禍受有受有右側橈、尺骨
    骨折之等傷害，被告之過失行為與告訴人乙○○受傷間，具
    有相當因果關係，是以本件被告過失傷害犯行事證已臻明確
    ，其犯行堪予認定。
二、被告行為後，刑法於九十四年二月二日修正公布、刑法施行
    法於九十五年六月十四日修正公布、罰金罰鍰提高標準條例
    於九十五年五月十七日修正公布，並均於九十五年七月一日
    施行，關於本案應適用之新、舊法，茲比較如下：
  (一)刑法第二條第一項規定，係規範行為後法律變更所生新舊
      法律比較適用之準據法，於九十五年七月一日刑法施行後
      ，應適用刑法第二條第一項之規定，為「從舊從輕」之比
      較（最高法院九十五年五月二十三日第八次刑事庭會議決
      議第一點第一項參照）。
  (二)刑法第三十三條第五款關於罰金刑之規定，由「罰金：一
      元以上」修正為「罰金：新臺幣一千元以上，以百元計算
      之」，應依刑法第二條第一項規定，適用最有利於行為人
      之法律（最高法院九十五年五月二十三日第八次刑事庭會
      議決議參照）。本案刑法第二百八十四條第一項前段過失
      傷害罪關於「或科五百元以下罰金」之罰金刑部分，經比
      較新、舊法結果，應以被告行為時之法律即修正前第三十
      三條第五款規定，最有利於被告。
  (三)刑法施行法第一條之一增訂施行前，依罰金罰鍰提高標準
      條例第一條前段、現行法規所定貨幣單位折算新臺幣條例
      第二條規定，本案刑法第二百八十四條第一項前段過失傷
      害罪關於「或五百元以下罰金」之罰金刑部分，應提高折
      算為或新臺幣一萬五千元以下罰金。刑法施行法修正增訂
      第一條之一規定：「中華民國九十四年一月七日刑法修正
      施行後，刑法分則編所定罰金之貨幣單位為新臺幣。九十
      四年一月七日刑法修正時，刑法分則編未修正之條文定有
      罰金者，自九十四年一月七日刑法修正施行後，就其所定
      數額提高為三十倍。但七十二年六月二十六日至九十四年
      一月七日新增或修正之條文，就其所定數額提高為三倍。
      」依增訂條文提高並改為新臺幣後，本案刑法第二百八十
      四條第一項前段過失傷害罪關於「或五百元以下罰金」之
      罰金刑部分，應提高折算為或新臺幣一萬五千元以下罰金
      ，經比較新、舊法後，結果並無不同。
  (四)被告行為後，刑法第六十二條關於自首之規定，業於九十
      四年二月二日修正公布，並於九十五年七月一日施行，由
      「對於未發覺之罪自首而受裁判者，減輕其刑。但有特別
      規定者，依其規定。」修正為「對於未發覺之罪自首而受
      裁判者，得減輕其刑。但有特別規定者，依其規定。」，
      是以修正前自首之效果必減輕其刑，修正後自首之效果則
      為得減輕其刑，依刑法第二條第一項規定，適用最有利於
      行為人之法律，經比較新、舊法結果，應以被告行為時之
      法律舊法較有利於被告。
  (五)被告行為後，刑法第四十一條第一項前段關於易科罰金折
      算標準之規定，業於九十四年二月二日修正公布，並於九
      十五年七月一日施行，由「犯最重本刑為五年以下有期徒
      刑以下之刑之罪，而受六個月以下有期徒刑或拘役之宣告
      ，因身體、教育、職業、家庭之關係或其他正當事由，執
      行顯有困難者，得以一元以上三元以下折算一日，易科罰
      金。」修正為「犯最重本刑為五年以下有期徒刑以下之刑
      之罪，而受六個月以下有期徒刑或拘役之宣告者，得以新
      臺幣一千元、二千元或三千元折算一日，易科罰金。」應
      依刑法第二條第一項規定，適用最有利於行為人之法律（
      最高法院九十五年五月二十三日第八次刑事庭會議決議第
      三點第二項參照）。修正前刑法第四十一條第一項前段之
      易科罰金折算標準，依修正刪除前之罰金罰鍰提高標準條
      例第二條規定，應就其原定數額提高為一百倍折算一日，
      並依現行法規所定貨幣單位折算新臺幣條例第二條規定，
      以新臺幣元之三倍折算之，亦即，修正前刑法第四十一條
      第一項前段之易科罰金折算標準，應以銀元三百元即新臺
      幣九百元折算為一日，經比較新、舊法結果，應以被告行
      為時之法律即舊法較有利於被告。
  (六)比較時應就罪刑有關之共犯、未遂犯、想像競合犯、牽連
      犯、連續犯、結合犯，以及累犯加重、自首減輕暨其他法
      定加減原因（如身分加減）與加減例等一切情形，綜其全
      部罪刑之結果而為比較（最高法院九十五年五月二十三日
      第八次刑事庭會議決議第一點第四項參照）。經綜合比較
      新、舊法之結果，以被告行為時之舊法較有利於被告，依
      刑法第二條第一項前段規定，本案自應適用被告行為時之
      法律即修正前刑法第三十三條第五款、第四十一條第一項
      前段、第六十二條前段，罰金罰鍰提高標準條例第一條前
      段、修正刪除前罰金罰鍰提高標準條例第二條之規定。
三、核被告所為，係犯刑法第二百八十四條第一項前段之過失傷
    害罪。又被告無重型機車駕駛執照駕駛重型機車，因過失而
    致告訴人受有傷害，應依道路交通管理處罰條例第八十六條
    第一項之規定加重其刑。另被告肇事後即報案，並留在現場
    ，於有偵查犯罪職權之機關或個人發覺其犯罪前，自動向接
    獲報案惟未報明肇事人姓名而前往傷者就醫之醫院處理本件
    車禍之員警坦承肇事而自首，且主動接受裁判，此有交通警
    察隊鹿港分隊道路交通事故肇事人自首情形紀錄表一份在卷
    可稽，故應依修正前刑法第六十二條前段自首之規定，減輕
    被告之刑，並依法先加重後減輕。另中華民國九十六年罪犯
    減刑條例已於九十六年七月十六日施行，被告所犯之罪，在
    九十六年四月二十四日以前，合於減刑條件，應依該條例第
    二條第一項第三款規定予以減刑。原審對於被告論罪科刑，
    固非無見，惟原審未及依中華民國九十六年罪犯減刑條例予
    以減刑，尚有未洽。上訴人以原審量刑過重為由上訴，雖無
    理由，但原審判決既有上開違誤，本院自應將原判決撤銷改
    判。爰審酌被告過失之程度、告訴人所受傷害程度、被告業
    已與告訴人達成和解及犯罪後之態度等一切情狀，量處如主
    文所示之刑，並諭知易科罰金之折算標準，以示懲儆。又本
    件犯罪之時間係在九十六年四月二十四日以前，所犯合於中
    華民國九十六年罪犯減刑條例第二條第一項第三款減刑之規
    定，依法減其宣告刑二分之一，即被告所宣告之刑應減為有
    期徒刑一月，如易科罰金，以銀元三百元即新臺幣九百元折
    算一日。
四、又被告行為後，刑法第七十四條關於緩刑之規定，雖亦於九
    十四年二月二日修正公布，並於九十五年七月一日施行，然
    犯罪在新法施行前，新法施行後，緩刑之宣告，應適用新法
    第七十四條之規定（最高法院九十五年五月二十三日第八次
    刑事庭會議決議第七點參照）。本件被告前未曾受有期徒刑
    以上刑之宣告，此有臺灣彰化地方法院檢察署刑案資料查註
    紀錄表及臺灣高等法院被告全國前案紀錄表各一份在卷可考
    ，且其業已與被害人乙○○達成民事和解，此有彰化縣鹿港
    鎮調解委員會調解書一份在卷可稽，被告經此教訓，應知警
    惕而無再犯之虞，所宣告之刑，認以暫不執行為適當，爰併
    予宣告緩刑二年，以勵自新。
據上論斷，應依刑事訴訟法第四百五十五條之一第一項、第三項
、第三百六十九條第一項前段、第三百六十四條、第二百九十九
條第一項前段，刑法第二條第一項前段、第二百八十四條第一項
前段、第七十四條第一項，修正前刑法第四十一條第一項前段、
第六十二條前段，道路交通管理處罰條例第八十六條第一項，罰
金罰鍰提高標準條例第一條前段、修正前罰金罰鍰提高標準條例
第二條，中華民國九十六年罪犯減刑條例第二條第一項第三款、
第七條、第九條，判決如主文。
本案經檢察官洪紹文到庭執行職務。
中　　華　　民　　國　　96　　年　　 7　　月　　31　　日
                  刑事第一庭    審判長法  官  葉榮郎
                                      法  官  郭麗萍
                                      法  官  胡宜如
以上正本證明與原本無異。
本件不得上訴。
中　　華　　民　　國　　96　　年　　 7　　月　　31　　日
                                      書記官  吳金良
附錄本案論罪科刑法條全文：
中華民國刑法第284條
（過失傷害罪）
因過失傷害人者，處 6 月以下有期徒刑、拘役或 5 百元以下罰
金，致重傷者，處1年以下有期徒刑、拘役或5百元以下罰金。
從事業務之人，因業務上之過失傷害人者，處 1 年以下有期徒刑
、拘役或1千元以下罰金，致重傷者，處3年以下有期徒刑、拘役
或2千元以下罰金。
